高雄高等行政法院判決　　　　　　　　　　　　　　　九十年度訴字第二０六二號
　　　　　　　　　　　　　　　.
　　原　　　告　八德開發股份有限公司
　　代　表　人　甲○○
　　訴訟代理人　丁○○ 會計師
　　　　　　　　丙○○
　　被　　　告　台南縣稅捐稽徵處
　　代　表　人　乙○○處長
　　訴訟代理人　戊○○
右當事人間因營業稅法事件，原告不服財政部中華民國九十年九月二十八日台財訴字
第Ｚ000000000號訴願決定，提起行政訴訟，本院判決如左：
　　主  文
原告之訴駁回。
訴訟費用由原告負擔。
　　事  實
甲、事實概要：
緣原告於民國（下同）八十四、八十五年間銷售靈骨塔位，未依規定開立統一發票，
漏報銷售額共計新台幣（以下同）一、七九一、Ｏ四七元（未含稅），違反行為時營
業稅法第三十五條（營業稅法經修正為加值型及非加值型營業稅法，於九十年七月十
一日經公布生效）規定，致逃漏營業稅八九、五五二元，案經財政部台灣省南區國稅
局查獲移送被告審理違章成立，乃依行為時營業稅法第五十一條第三款規定，除追繳
所漏稅款八九、五五二元外（原告已於裁罰處分核定前八十七年十二月四日繳納），
並按所漏稅額八九、五五二元科處三倍罰鍰計二六八、六ＯＯ（計至百元止），原告
不服，認為其處罰有違比例原則之適用，申請復查，未獲變更，復向財政部提起訴願
，亦遭駁回，遂提起本件行政訴訟。
乙、兩造聲明：
一、原告之聲明：原告未於言詞辯論期日到場，據其準備程序時到場陳述求為判決：
（一）訴願決定、原處分及復查決定均撤銷。
（二）訴訟費用由被告負擔。
二、被告之聲明：求為判決：
（一）原告之訴駁回。
（二）訴訟費用由原告負擔。
丙、兩造主張：
一、原告未於言詞辯論期日到場，據其準備程序時到場陳述理由如下：
（一）原告八十四、八十五年間因涉嫌逃漏營業稅八九、五五二元，經被告處以三倍
      之罰鍰，計二六八、六ＯＯ元，經原告提起復查、訴願均遭駁回。
（二）原告主張『比例原則』之適用，按行為時營業稅法第五十一條既已修正降低處
      罰倍數為一倍至十倍，則財政部所訂「稅務違章案件裁罰金額或倍數參考表」
      亦應隨之降低，相同違章情形，應為一倍或一倍以下，如零點六倍，方符法律
      修訂之旨，況依「稅務違章案件裁罰金額或倍數參考表使用須知」第四點明定
      ：「本表訂定之裁罰金額或倍數未達稅法規定之最高限或最低限，而違章情節
      重大或較輕者，仍得加重或減輕其罰，至稅法規定之最高限或最低限為止，惟
      應於審查報告敘明其加重或減輕之理由。」足見尚可減輕處罰倍數為一倍以下
      之規定。是故被告之處分於法不合，應予撤銷。
二、被告答辯之主張：
（一）按「在中華民國境內銷售貨物或勞務及進口貨物，均應依本法規定課徵營業稅
      。」、「營業人銷售貨物或勞務，應依本法營業人開立銷售憑證時限表規定之
      時限，開立統一發票交付買受人。」、「營業人除本法另有規定外，不論有無
      銷售額，應以每二月為一期，於次期開始十五日內，填具規定格式之申報書，
      ‧‧‧向主管稽徵機關申報銷售額、應納或溢付營業稅額。」、「納稅義務人
      ，有左列情形之一者，除追繳稅款外，按所漏稅額處一倍至十倍罰鍰，並得停
      止其營業‧‧‧三、短報或漏報銷售額者。」分別為行為時營業稅法第一條、
      第三十二條第一項、第三十五條第一項及第五十一條第三款所明定。
（二）茲原告訴訟理由仍執詞指稱依據法律『比例原則』之適用，以行為時營業稅法
      第五十一條既已修正降低處罰倍數一倍至十倍，則財政部所訂「稅務違章案件
      裁罰金額或倍數參考表」亦應隨之降低，相同違章情形，應降為一倍或一倍以
      下，如Ｏ‧六倍方符法律修訂之旨，及依該倍數參考表第四點明訂仍得加重或
      減輕其罰，足見尚可減輕處罰倍數為一倍以下乙節。查為配合營業稅法第五十
      一條之修正，財政部乃於本法所定一倍至十倍範圍內，以八十六年八月十六日
      台財稅第八六一九一二二八Ｏ號函修訂「稅務違章案件裁罰金額或倍數參考表
      」，並已審究各種不同之違章情事對公共利益所造成之損害程度，而分別訂定
      不同之裁罰倍數，以為稅捐稽徵機關裁罰之參考。經查，本件原告對其銷售靈
      骨塔位，未依規定開立統一發票並漏報銷售額之違章事實已無爭議，被告乃審
      酌其違章情形並考量其於被告裁罰處分核定前已補繳該筆稅款，爰依修正後營
      業稅法第五十一條及上開參考表規定按所漏稅額科處三倍罰鍰（查本件銷貨時
      未依法開立發票，且於申報當期銷售額時亦未列入申報，原應按所漏稅額處五
      倍罰鍰），已屬從輕，且未逾越本法所定一倍至十倍範圍，並已選擇侵害人民
      權利最小範圍內行使之，核符行政法上比例原則之精神。況查類此違章情形概
      依該參考表所定倍數裁罰，苟如原告所訴本件再降為一倍或一倍以下，除將違
      反平等原則，且反而對違章情節輕微而處最低一倍罰鍰者造成不公平，更與比
      例原則有違，故原告復執前詞爭議，殊不足採。
      理  由
一、本件原告經合法通知，未於言詞辯論期日到場，核無行政訴訟法第二百十八條準
    用民事訴訟法第三百八十六條所列各款情形，爰依行政訴訟法第二百十八條準用
    民事訴訟法第三百八十五條第一項前段規定，依被告之聲請由其一造辯論而為判
    決。
二、按「在中華民國境內銷售貨物或勞務及進口貨物，均應依本法規定課徵營業稅。
    」、「營業人銷售貨物或勞務，應依本法營業人開立銷售憑證時限表規定之時限
    ，開立統一發票交付買受人。」、「營業人除本法另有規定外，不論有無銷售額
    ，應以每二月為一期，於次期開始十五日內，填具規定格式之申報書，‧‧‧向
    主管稽徵機關申報銷售額、應納或溢付營業稅額。」、「納稅義務人，有左列情
    形之一者，除追繳稅款外，按所漏稅額處一倍至十倍罰鍰，並得停止其營業‧‧
    ‧三、短報或漏報銷售額者。」分別為行為時營業稅法第一條、第三十二條第一
    項、第三十五條第一項及第五十一條第三款所明定。
三、查原告於八十四、八十五年間銷售靈骨塔位，未依規定開立統一發票，漏報銷售
    額共計新台幣一、七九一、Ｏ四七元（未含稅），違反行為時營業稅法第三十五
    條規定，逃漏營業稅八九、五五二元，經財政部台灣省南區國稅局查獲移送被告
    ，被告除追繳原告所漏稅款八九、五五二元外（已於裁罰處分核定前八十七年十
    二月四日繳納），並依行為時營業稅法第五十一條第三款規定按所漏稅額八九、
    五五二元科處三倍罰鍰計二六八、六ＯＯ（計至百元止）等情，為兩造所不爭執
    ，並有原告八十七年六月二十二日於財政部台灣省南區國稅局所出具之承諾書附
    原處分卷可稽，堪信為真實。
四、原告雖主張：按營業稅第五十一條既已修正降低處罰倍數為一倍至十倍，則財政
    部所訂「稅務違章案件裁罰金額或倍數參考表」亦應隨之降低，相同違章情形，
    應罰一倍或一倍以下，如零點六倍，方符法律修訂之旨，況依「稅務違章案件裁
    罰金額或倍數參考表使用須知」第四點明定：「本表訂定之裁罰金額或倍數未達
    稅法規定之最高限或最低限，而違章情節重大或較輕者，仍得加重或減輕其罰，
    至稅法規定之最高限或最低限為止，惟應於審查報告敘明其加重或減輕之理由。
    」足見尚可減輕處罰倍數為一倍以下，本件原告違章情節輕微，被告仍處三倍之
    罰鍰，與比例原則有違，原處分於法不合，應予撤銷云云。
五、按財政部頒發之「稅務違章案件裁罰金額或倍數參考表」係行政規則之一種，乃
    財稅主管機關基於使其下級辦理裁罰機關對違章案件之裁罰金額或倍數有一客觀
    之標準可資參考，避免專斷或有輕重之差別待遇，僅就執行母法之細節性、技術
    性事項加以具體明確規定，尚未逾越立法裁量範圍。且按行政裁量事項，若無逾
    越權限或濫用權力情事，應非行政法院所得審究之範圍（改制前行政法院八十年
    度判字第四三二號判例參照）。蓋法律既許可行政機關有選擇或判斷之自由，則
    其所作成之處置，在法律上之評價均屬相同，除因裁量瑕疵之情形，已影響裁量
    處分之合法性而構成違法外，僅發生適當與否問題，而不構成違法，行政法院係
    以執行法的監督為職責，自不宜行使審查權限。次查為配合營業稅法第五十一條
    之修正，財政部乃於營業稅法所定一倍至十倍範圍內，以八十六年八月十六日台
    財稅第八六一九一二二八Ｏ號函修訂「稅務違章案件裁罰金額或倍數參考表」，
    其已審究各種不同之違章情事對公共利益所造成之損害程度，而分別訂定不同之
    裁罰倍數，以為稅捐稽徵機關裁罰之參考。而漏報銷售額者，銷貨時未依法開立
    發票，且於申報當期銷售額時亦未列入申報，按所漏稅額五倍罰鍰，但於裁罰處
    分核定前已補報補繳稅款及以書面承認違章事實者，處三倍罰鍰，此亦有前述「
    稅務違章案件裁罰金額或倍數參考表」可憑。經查原告於八十四、八十五年間銷
    售靈骨塔位，未依規定開立統一發票，且於申報當期銷售額時亦未列入申報，漏
    報銷售額共計一、七九一、Ｏ四七元，致逃漏營業稅八九、五五二元等情，此為
    原告所不爭執，參照財政部所訂頒上開「稅務違章案件裁罰金額或倍數參考表」
    規定，本應按所漏稅額處五倍罰鍰，但被告參酌原告於裁罰處分核定前已補報補
    繳稅款及以書面承認違章事實等情節，裁處原告三倍罰鍰計二六八、六ＯＯ，應
    係符合上揭「稅務違章案件裁罰金額或倍數參考表」之規定，並屬被告之行政裁
    量權範圍內，並無行政訴訟法第四條第二項逾越權限或濫用權力之違法情事，是
    原告主張本件裁罰倍數過高，有違比例原則云云，並無可採。
六、綜上所述，被告依行為時營業稅法第五十一條第三款規定按所漏稅額八九、五五
    二元科處原告三倍罰鍰計二六八、六ＯＯ元之處分，揆諸前開規定及說明，自無
    違誤。復查決定及訴願決定予以維持，均無不合。原告訴請撤銷訴願決定、復查
    決定及原處分，為無理由，應予駁回。
據上論結，本件原告之訴為無理由，爰依行政訴訟法第一百九十五條第一項後段、第
九十八條第三項前段、第二百十八條、民事訴訟法第三百八十五條第一項前段，判決
如主文。
中　　　華　　　民　　　國    九十一　　年　  　五　　　月　　　七　　　日
                              高雄高等行政法院第二庭
                                          審判長法官  呂佳徵
                                          法      官　蘇秋津
                                          法      官　林勇奮
右為正本係照原本作成。
如不服本判決，應於判決送達後二十日內向本院提出上訴書狀，其未表明上訴理由者
，應於提起上訴後二十日內向本院提出上訴理由書（須按對造人數附繕本）；如於本
判決宣示或公告後送達前提起上訴者，應於判決送達後二十日內補提上訴理由書（須
附繕本）。未表明上訴理由者，逕以裁定駁回。
提起上訴應預繳送達用雙掛號郵票七份（每份三十四元）。
中　　　華　　　民　　　國    九十一　　年　  　五　　　月　　　七　　　日
                                          法院書記官  黃玉幸
